【裁判字號】    99,交易,684
【裁判日期】    991029
【裁判案由】    業務過失傷害
【裁判全文】
臺灣臺北地方法院刑事判決             99年度交易字第684號
公  訴  人  臺灣臺北地方法院檢察署檢察官
被      告  乙○○
上列被告因業務過失傷害案件，經檢察官提起公訴（99年度調偵
字第937號），本院判決如下：
    主  文
乙○○從事業務之人，因業務上之過失傷害人，處拘役拾日，
如易科罰金，以新臺幣壹仟元折算壹日。
    事  實
一、乙○○平日為「來達遊覽通運有限公司」之遊覽車司機，為
    從事駕駛業務之人，於民國99年1月2日下午2時41分許，駕
    駛其所有車牌號碼KN-0078號自用小客車，沿臺北縣新店市
    ○○路○段三峽往新店方向內側車道行駛，行經該路段107號
    前，欲向右側路邊停車，本應注意汽車不得併排臨時停車及
    臨時停車時應依車輛順行方向緊靠道路右側，其右側前後輪
    胎外側距離路面邊緣不得逾60公分，而依當時天候晴、日間
    自然光線、市區○○道路乾燥、無缺陷、無障礙物、視距良
    好，依其智識、能力，又無不能注意之情事，因該處路旁停
    放車輛起步駛出，致其無從緊靠道路右側停放，乃貿然將車
    輛併排臨時停車，適有甲○○騎乘車牌號碼WRY-290號輕型
    機車行駛在乙○○右後方，亦疏未注意汽機車在同一車道行
    駛時，除擬超越前車外，後車與前車之間應保持隨時可以煞
    停之距離，後車駕駛人並應隨時注意前車之行動、隨時採取
    必要之安全措施，竟貿然以時速40公里之速度近距離尾隨乙
    ○○所駕車輛右後方，嗣發覺乙○○所駕車輛向右偏且併排
    臨時停車之際，雖緊急煞車並向左閃避，仍閃煞不及，甲○
    ○所騎機車右側車頭遂撞及乙○○所駕車輛左後車角保險桿
    ，甲○○因此受有手挫傷、手指開放性傷口約5公分之傷害
    。嗣臺北縣政府警察局新店分局交通分隊警員據報到場處理
    時，乙○○在場並當場向警員承認其為肇事人，在未被有偵
    查犯罪職權之機關或公務員知悉犯罪行為前，不逃避接受裁
    判，而當場向警員自首、承認為肇事人而願接受裁判。
二、案經甲○○訴由臺灣臺北地方法院檢察署檢察官偵查起訴。
    理  由
一、證據能力部分：
    按被告以外之人於審判外之陳述，雖不符刑事訴訟法第159
    條之1至第159條之4之規定，而經當事人於審判程序同意作
    為證據，法院審酌該言詞陳述或書面陳述作成時之情況，認
    為適當者，亦得為證據；當事人、代理人或辯護人於法院調
    查證據時，知有刑事訴訟法第159條第1項不得為證據之情形
    ，而未於言詞辯論終結前聲明異議者，視為有前項之同意，
    刑事訴訟法第159條之5第1項、第2項分有明文。經查，本件
    認定事實所引用之卷內供述證據及卷證資料（包含文書證據
    、物證等證據），檢察官及被告乙○○於本院言詞辯論終結
    前均未聲明異議，本院審酌並無證據證明係公務員違背法定
    程序所取得，且卷內之文書證據，亦無刑事訴訟法第159條
    之4之顯有不可信之情況與不得作為證據之情形，則認定事
    實所引用之供述證據及卷內文書證據、物證等證據，均有證
    據能力。
二、訊據被告固不否認其平日為遊覽車司機，於上揭時間駕駛其
    所有車牌號碼KN-0078號自用小客車沿臺北縣新店市○○路○
    段三峽往新店方向內側車道行駛，行經該路段107號前，欲
    向右側路邊停車，因路旁有停放車輛欲駛出，即臨時停車等
    候，適告訴人騎乘車牌號碼WRY-290號輕型機車撞及其車左
    後車角保險桿，告訴人因而受有手挫傷、手指開放性傷口約
    5 公分等傷害之事實，惟矢口否認因業務上之過失傷害人，
    辯稱：其所駕車輛已從內側車道進入外側車道，是路旁車輛
    突然駛出，其才在該處臨時停車，本件事故發生乃告訴人未
    注意車前狀況、未保持安全距離所致，其並無過失云云。經
    查：
  (一)被告於警詢、偵查及本院審理時自承其當時係沿安康路1段
    往新店方向行駛於內側車道上，行經該路段107號前欲靠右
    側路邊停車，因該處路旁停放之車輛起步駛出，其停等欲右
    靠時，遭告訴人所騎機車碰撞其車左後側車身等情不諱（見
    同上偵查卷第29頁、99年度偵字第10545號偵查卷第9頁及本
    院99年10月20日審理筆錄第2至3頁），且證人即告訴人對於
    被告於行進中，驟然偏離內側車道靠右準備停車，致其煞避
    不及，其機車右前車頭擦撞被告駕駛之自用小客車左後車角
    保險桿，因而受傷乙情，於警詢及偵查中指訴不移，並有道
    路交通事故現場圖、道路交通事故調查報告表(一)、(二)及肇事
    現場暨車損照片18幀附卷足證（見99年度發查字第1323號偵
    查卷第25頁、第26至27頁、第13至21頁）。而告訴人因本件
    事故受有手挫傷、手指開放性傷口約5公分等傷害，亦有財
    團法人佛教慈濟醫院台北分院診斷證明書1分附卷可稽（見
    同上偵查卷第45頁），此部分事實堪可認定。
  (二)雖被告否認因業務上之過失傷害告訴人，辯稱其已自內側車
    道變換至外側車道，大部分車身已進入外側車道，因該處原
    停放於路旁之車輛起步駛出，其在該處臨時停車等候，本件
    事故發生乃告訴人未注意車前狀況、未保持安全距離所致，
    並無過失云云。然查被告所駕車輛於事故發生後並未移動，
    此據被告供承在卷，而依臺北縣政府警察局新店分局交通分
    隊據報到場處理之警員製作之現場圖及肇事現場照片所示，
    發生事故時，被告所駕車輛係停放於安康路1段三峽往新店
    方向內、外側車道間，車頭偏右位於外側車道上，左側車身
    除左前輪外仍位於內側車道上，右前、後車角距離安康路1
    段往新店方向路面黃色邊線分別約2.0公尺、2.8公尺，而安
    康路1段往新店方向外側車道路寬約4.0公尺，是被告當時係
    從內側車道右偏欲往外側車道路旁停靠，因原停放該處路旁
    之車輛起步駛出，故其於該處臨時停車，應堪認定。足認被
    告當時並未緊靠道路右側停放，而係貿然併排臨時停車。
  (三)按汽車臨時停車時，不得併排臨時停車，且應依車輛順行方
    向緊靠道路右側，其右則前後輪胎外側距離路面邊緣不得逾
    60公分，道路交通安全規則第111條第1項第5款、第2項定有
    明文。而本件事故發生時，係天候晴，日間有自然光線，柏
    油路面無缺陷、無障礙物，視距良好，有道路交通事故調查
    報告表(一)、(二)在卷可憑，並無不能注意之情事，被告竟疏未
    注意及此，僅因欲從外側車道靠右在路旁停車，因路旁停放
    車輛起步駛出，即貿然在內、外車道間併排臨時停車等候，
    致同向右後方騎乘機車之告訴人見狀煞避不及，造成本件交
    通事故發生，被告行為顯有過失，灼然至明，且其過失行為
    與告訴人之傷勢間，有相當因果關係。雖告訴人亦有未與同
    一車道前車保持隨時可以煞停之距離，未隨時注意前車之行
    動、車前狀況、隨時採取必要安全措施之過失（有臺北縣政
    府警察局道路交通事故初步分析研判表在卷可按），但告訴
    人之上開疏失，仍無礙於被告罪責之成立，併此敘明。
  (四)綜上所述，本件事證已臻明確，被告所辯不足採信，其犯行
    已堪認定，應依法論科。
三、論罪科刑：
  (一)按最高法院75年度台上字第1865號判例要旨略以：「汽車駕
    駛人之駕駛工作，乃隨時可致他人身體生命於危險之行為，
    並係具有將該行為繼續，反覆行使之地位之人。因此應有經
    常注意俾免他人於危險之特別注意義務。上訴人所駕駛之客
    貨兩用車，係以之為販賣錄音帶所用，其本人並以販賣錄音
    帶為業，故其駕駛該車本屬其社會活動之一，在社會上有其
    特殊之屬性（地位），其本於此項屬性（地位）而駕車，自
    屬基於社會生活上之地位而反覆執行事務，因之，在此地位
    之駕車，不問其目的為何，均應認其係業務之範圍。上訴人
    徒以其時非用以運載錄音帶，即謂非業務行為，難認有理由
    」。本件被告肇事時係為「來達遊覽通運有限公司」營業大
    客車司機，負責駕駛營業大客車載運乘客，此經被告供承無
    訛，亦即被告係以駕駛為其社會生活之地位，事故當日被告
    既係駕駛車牌號碼KN-0078號自用小客車外出，亦係本於此
    項地位而駕車，自屬基於社會生活上之地位而反覆執行事務
    ，雖非執行業務之行為，依上開判例意旨，仍應認係從事業
    務之人。核被告所為，係犯刑法第284條第2項前段之業務過
    失傷害罪。蒞庭檢察官以被告所為，係犯刑法第284條第1項
    前段之過失傷害罪，而變更起訴書所載所犯法條，容有誤會
    ，起訴法條應予變更。
  (二)被告對於有權偵查犯罪之機關尚不知犯罪事實及犯罪人之前
    自首而願接受裁判，依刑法第62條前段之規定減輕其刑。
  (三)爰審酌被告前於86年間，曾因業務過失傷害案件，經臺灣臺
    高等法院86年度交上易字第679號判處有期徒刑4月確定，於
    87年4月13日易科罰金執行完畢（不構成累犯），此有臺灣
    高等法院被告前案紀錄表在卷可按，因一時貪便，疏未遵守
    道路交通安全規則因而肇事致告訴人受傷，犯後旋即自首，
    惟嗣後又否認犯行，未見悔意反省，迄今仍未賠償告訴人所
    受損害，惟告訴人所受傷勢尚屬輕微，且就本件事故之發生
    ，告訴人亦與有過失，暨蒞庭檢察官具體求處拘役30日等一
    切情狀，量處如主文所示之刑，並諭知易科罰金之折算標準
    。
據上論斷，應依刑事訴訟法第284條之1、第299條第1項前段、第
300條，刑法第284條第2項前段、第62條前段、第41條第1項前段
，刑法施行法第1條之1，判決如主文。
本案經檢察官柯木聯到庭執行職務。
中    華    民    國    99    年    10    月    29    日
                        刑事第十二庭  法  官  陳慧萍
以上正本證明與原本無異。
如不服本判決應於收受送達後10日內向本院提出上訴書狀，並應
敘述具體理由；其未敘述上訴理由者，應於上訴期間屆滿後20日
內向本院補提理由書（均須按他造當事人之人數附繕本）「切勿
逕送上級法院」。
                                      書記官  黃慧怡
中    華    民    國    99    年    10    月    29    日
附錄本案論罪科刑法條：
中華民國刑法第284條
（過失傷害罪）
因過失傷害人者，處 6 月以下有期徒刑、拘役或 5 百元以下罰
金，致重傷者，處 1 年以下有期徒刑、拘役或 5 百元以下罰金
。
從事業務之人，因業務上之過失傷害人者，處 1 年以下有期徒
刑、拘役或 1 千元以下罰金，致重傷者，處 3 年以下有期徒刑
、拘役或 2 千元以下罰金。

司法院資訊處製作；財團法人民間司法改革基金會備份。
